臺灣高等法院刑事裁定　　　　　　　　 100年度抗字第1387號
抗　告　人
即　聲請人　臺灣桃園地方法院檢察署檢察官
抗　告　人
即　受刑人　王文培
上列抗告人等因聲請人聲請定應執行之刑案件，不服臺灣桃園地
方法院中華民國100年10月19日裁定（原審案號：100年度聲字第
3493號），提起抗告，本院裁定如下：
    主  文
抗告駁回。
    理  由
一、原裁定意旨略以：(一)受刑人王文培因毒品、竊盜、妨害公務
    、轉讓毒品等罪，經臺灣板橋地方法院、臺灣桃園地方法院
    （下稱原審法院）先後判處如附表所示之刑，均經分別確定
    在案。茲檢察官聲請定其應執行之刑，原審審核認聲請為正
    當，應定其應執行之刑。(二)聲請人聲請原審就附表編號14、
    、15所示之罪刑併定應執行刑云云，然查該二件罪刑之犯行
    日期為98年8月27日、98年8月26日（原裁定誤載為98年6月
    26日），該二日期已在本件附表最早確定之判決即臺灣板橋
    地方法院（下稱板橋地方法院）98年度訴字第1866號判決之
    確定日期即98年8月25 日之後，是該二件罪刑不應參入本案
    其他罪刑定應執行刑之列，而應剔除之。本部分應依刑事訴
    訟法第220條之規定駁回之。爰依刑事訴訟法第477條第1項
    ，刑法第53條、第51條第5款，裁定「附表編號1至3、16至
    23所示之罪，所處如附表編號1至3、16至23所示之刑，應執
    行有期徒刑9年3月。其餘聲請駁回」（原審嗣已於100年11
    月4日另為裁定更正為「因附表編號1至13、16至23所示之罪
    ，所處如附表編號1至13 、16至23所示之刑」，詳後述）。
二、檢察官抗告意旨略以：按數罪併罰，有二裁判以上者，依刑
    法第51條之規定，定其應執行之刑，刑法第53條定有明文；
    又數罪併罰，分別宣告其罪之刑，依下列各款定其應執行者
    ：宣告多數有期徒刑，於各刑中之最長期以上，各刑合併之
    刑期以下，定其刑期。但不得逾30年，刑法第53條、第51條
    第1項第5款定有明文。又法律上屬於自由裁量之事項，並非
    概無法律性之拘束。自由裁量係於法律一定之外部性界限內
    （以定執行刑言，即不得違反刑法第51條之規定）使法官具
    體選擇以為適當之處理；因此在裁量時，必須符合所適用之
    法規之目的。更進一步言，須受法律秩序之理念所指導，此
    亦即所謂之自由裁量之內部性界限。關於定應執行之刑，既
    屬自由裁量之範圍，其應受此項內部性界限之拘束，要屬當
    然。本件附表1至13、16至23號之犯罪時間均在附表1所示之
    罪判決確定日98年8月25日前所犯，依裁定理由亦僅排除附
    表編號14、15所示之罪，是難認原裁定妥適。又原審附表編
    號1至5、7至8、9至13、16至17、19至23所示之罪之案件，
    經板橋地方法院以98年度訴字第1866號、98年度易字第1966
    號、2323號、3140號及原審法院99年度審易字第571號分別
    判處應執行有期徒刑2年6月、1年6月、3年6月、6月、1年5
    月，是原審本應在附表編號1至13、16至23所示之罪各刑中
    之最長期（有期徒刑1年6月）以上，各刑合併之刑期（內部
    界限有期徒刑13年4月，檢察官抗告書誤繕為內部界限有期
    徒刑「12」年4月）以下，定其刑期，詎原審裁定定應執行
    有期徒刑9年3月，與原應執行之刑相距甚大，似未符合比例
    原則，難認原裁定妥適，請將原裁定撤銷，更為適法之裁定
    等語。另受刑人王文培抗告意旨略以：裁定（更正前裁定）
    理由二中另有如附表編號14、15二件罪行之犯行日期為為98
    年8月27日、26日，該二日期已在本件如附表最早確定之判
    決日期即98年8月25日之後，而不應參入本案其他罪刑定應
    執行刑之列，而予駁回；因其另有一案（板橋地方法院檢察
    署99年執字第11192號，毒品危害防制條例，應執行9年）而
    該案犯罪日期是92年5月3日，判決確定日期為99年7月29日
    。又因如本件附表所示所有罪刑之犯罪日期均在97、98 年
    間，均是在該案件之判決確定日期之前所犯，是本件所有罪
    刑均應併入99年執字第11192號而符合數罪併罰有二裁判以
    上，而再更改定其應執行刑；綜上所陳，請准受刑人聲請，
    給予其最有利之裁定等語。
三、按裁判確定前犯數罪者，併合處罰之，而數罪併罰，有二裁
    判以上者，依刑法第51條之規定，定其應執行之刑，又宣告
    多數有期徒刑，於各刑中之最長期以上，各刑合併之刑期以
    下定其刑期，但不得逾30年，刑法第50條、第51條第5款及
    第53條分別定有明文。又按法律上屬於自由裁量之事項，有
    其外部性界限及內部性界限，並非概無拘束。依據法律之具
    體規定，法院應在其範圍選擇為適當之裁判者，為外部性界
    限；而法院為裁判時，應考量法律之目的，及法律秩序之理
    念所在者，為內部性界限。法院為裁判時，二者均不得有所
    踰越。（最高法院94年度台非字第233號判決參照）
四、經查：
  (一)按刑事裁判文字，顯係誤寫，而不影響於全案情節與判決之
    本旨者，參照民事訴訟法第232條規定，原審法院得以裁定
    更正之（司法院大法官會議釋字第43號解釋參照）；又判決
    如有誤寫、誤算或其他類此之顯然錯誤者，法院得隨時以裁
    定更正之，民事訴訟法第232條第1項定有明文，所謂顯然錯
    誤，乃指判決中所表示者與法院本來之意思顯然不符者而言
    ，故判決理由中所表示之意思，於判決主文中漏未表示者，
    亦屬顯然錯誤（最高法院41年台抗字第66號（民事）判例意
    旨參照）。本件參酌原審100年10月19日所為之100年度聲字
    第3493號裁定理由二中敘明本件僅附表編號14、15所示之罪
    刑與附表所示其餘編號罪刑定應執行刑之要件不符，而應將
    附表編號14 、15所示之罪刑剔除於本件定應執行刑之列，
    惟主文卻記載為「王文培因附表編號1至3、16至23所示之罪
    ，所處如附表編號1至3、16至23所示之刑，應執行有期徒刑
    玖年參月。」云云，堪認該裁定主文中所表示者與原審法院
    本來之意思顯然不符，是上揭裁定主文欄之記載，當屬原審
    為該裁定時筆誤（附表編號1至3應為附表編號1至13）；原
    審嗣已於100年11月4日依刑事訴訟法第220條另為裁定更正
    該裁定主文為「原裁定主文欄第一項記載『因附表編號1至3
    、16至23所示之罪，所處如附表編號1至3、16至23所示之刑
    』，應更正為『因附表編號1至13、16至23所示之罪，所處
    如附表編號1至13、16至23所示之刑』」，參照前揭大法官
    會議釋字第43號、最高法院41年台抗字第66號判例意旨，應
    認本件聲請人臺灣桃園地方法院檢察署檢察官聲請就受刑人
    王文培定其應執行之刑案件，原審法院所為之意思表示，應
    以原審法院於100年11月4日所為裁定主文為準，合先敘明。
  (二)再按更定之應執行刑，不應比前定之應執行刑加計其他裁判
    所處刑期後為重，否則即與法律秩序理念及法律目的之內部
    界限有違（最高法院93年度台非字第192號裁定意旨參照）
    。本件受刑人王文培先後犯有如原裁定附表所示之毒品、竊
    盜、妨害公務、轉讓毒品等罪，先後經板橋地方法院、本院
    、原審法院分別判處徒刑確定在案，抗告人即臺灣桃園地方
    法院檢察署檢察官因而聲請原審法院定其應執行之刑，經原
    審法院審核認聲請為正當，定其應執行刑有期徒刑9年3月，
    係在各刑中之最長期（附表編號18為1年6月）以上，各刑合
    併之刑期以下（總計為15年3月），即合於法律一定之外部
    性界限，復未逾自由裁量之內部性界線（附表編號1至5、7
    至8、9至13、16至17、19至20、21至22所示之罪，曾經定應
    執行有期徒刑2年6月、1年6月、3年6月、6月、1年5月、1年
    ，加計編號6、18、23所處之刑，有期徒刑1年、1年6月、5
    月，合計13年4月），於法並無不合。檢察官抗告意旨執原
    裁定與原應執行之刑相距甚大，指摘原審裁定未符合比例原
    則，難認原裁定妥適，尚難認有理由。
  (三)又按最高法院96年台非第198號判決意旨：應依刑法第50 條
    、第53條規定定其應執行之刑者，由該案犯罪事實最後判決
    之法院之檢察官，聲請該法院裁定之，刑事訴訟法第477 條
    第1項已有明定。因之，聲請定應執行刑應由最後事實審法
    院檢察署檢察官向該法院為之。是檢察官聲請定應執行刑之
    案件，法院就檢察官所聲請定應執行刑之各罪審核結果，認
    為均合於定應執行刑之要件而裁定確定，縱事後檢察官發現
    被告另犯未經其聲請定執行刑之他罪，而原聲請定應執行刑
    之各罪，其犯罪日期部分在被告另犯之他罪判決確定後，亦
    僅屬檢察官是否得再就該他罪聲請原法院裁定更定其應執行
    刑之問題，與判斷原定應執行刑之裁定是否違背法令無關，
    尚難執此謂原確定裁定違背法令。至檢察官倘應另行依法聲
    請裁定更定其應執行刑，則法院再為更定其應執行刑之裁定
    時，前定之執行刑裁定，當然失其效力（同院59年台抗字第
    367號判例參照）。是定應執行之刑，應由犯罪事實最後判
    決之法院檢察官聲請該法院依刑法第50條、第53條、第51
    條裁定之，刑事訴訟法第477條第2項規定甚明。本件受刑人
    固另因於92年5月3日違反毒品危害防制條例案件，經本院於
    97 年11月5日以97年度上更(一)字第452號判決就其所犯販賣
    第一級毒品罪處有期徒刑9年，復經最高法院於99年7月29日
    以99 年度台上字第4751號判決駁回其上訴，而告確定在案
    ，有本院上開判決及其前案紀錄在卷可查。惟按數罪併罰有
    二裁判以上，應依刑法第51第5款至第7款之規定，定其應執
    行之刑者，該案犯罪事實最後判決之法院，據同院檢察官之
    聲請，始得裁定之，此觀之刑法第53條，刑事訴訟法第477
    條之規定自明，且參酌上揭最高法院裁判意旨，原法院辦理
    定執行刑之聲請案件，於法應受檢察官聲請範圍之限制，法
    院無權擅將未聲請之他罪逕予列入定執行刑之範圍而予裁定
    ，苟係另案所宣告之刑，合於數罪併罰之要件，亦係管轄檢
    察署檢察官另案聲請定執行刑之問題。受刑人所稱案件（最
    高法院於99年7月29日99年度臺上字第4751號、本院97年11
    月5日97 年度上更(一)字第452號判決）所處之罪刑，檢察官
    並未聲請定應執行刑，依上開說明，即非屬原審審究之範圍
    ，原審就此部分未予審酌，並無不當。至於附表編號14、15
    所示之罪，該二罪之犯罪日期為98年8月27日、98年8月26日
    ，該二日期已在本件附表最早確定之判決即板橋地方法院98
    年度訴字第1866號判決之確定日期即98年8月25日之後，並
    不符合裁判確定前犯數罪者，併合處罰之規定，原審將檢察
    官此部分之定執行刑聲請駁回，亦無違誤。
  (四)綜上，本件原審依檢察官聲請所為定受刑人王文培應執行刑
    之裁定，依上揭說明，並無不當，檢察官及受刑人之抗告，
    核無理由，均應予駁回。
據上論斷，應依刑事訴訟法第412條，裁定如主文。
中    華    民    國   100    年    12    月    19    日
                  刑事第十庭    審判長法  官  李麗玲
                                      法  官  陳明珠
                                      法  官  賴邦元
以上正本證明與原本無異。
如不服本裁定，應於收受送達後五日內向本院提出抗告狀。
                                      書記官  鄭信昱
中    華    民    國   100    年    12    月    20    日